最高法院刑事判決　　　　　　　　　　 111年度台非字第52號
上　訴　人　最高檢察署檢察總長
被　　　告　古思峯





上列上訴人因被告毀棄損壞案件，對於臺灣彰化地方法院中華民
國110年11月23日第一審確定判決（110年度簡字第1554號，聲請
簡易判決處刑案號：臺灣彰化地方檢察署110年度偵字第10910號
），認為違背法令，提起非常上訴，本院判決如下：
    主  文
上訴駁回。
    理  由
一、非常上訴理由稱：「按判決不適用法則或適用不當者，為違
    背法令。依本法應於審判期日調查之證據未予調查者，其判
    決當然為違背法令。刑事訴訟法第378條、第379條第10款分
    別定有明文。又刑法上所謂累犯，係以受有期徒刑之執行完
    畢或受無期徒刑或有期徒刑一部之執行而赦免後，五年以內
    再犯有期徒刑以上之罪為要件。是被告前曾否受有期徒刑之
    執行完畢或曾否受赦免，乃能否適用刑法第47條論以累犯之
    前提事實。法院應依職權調查明白，以為能否適用刑法第47
    條之依據，自有調查之必要性。如未調查明白，被告前受有
    期徒刑之執行又未執行完畢，乃竟論以累犯，即屬應於審判
    期日調查之證據而未予調查，其判決當然為違背法令。被告
    前因毒品危害防制條例等案經臺灣臺中地方法院103 年度聲
    字第758 號裁定應執行有期徒刑7年7月確定，發監執行後，
    於107年8月16日因縮刑期滿假釋出監並付保護管束，假釋期
    滿預定日為109年10月17日。惟被告因另於101年8 月15日前
    數日及101年6月20日至21日間某時犯竊盜罪，經臺灣彰化地
    方法院110年度簡字第598號分別判處有期徒刑3月、2月，應
    執行有期徒刑4 月確定，嗣被告請求與上開臺灣臺中地方法
    院103年度聲字第758號裁定之各罪合併定應執行刑，經臺灣
    彰化地方法院110年度聲字第1340號裁定應執行有期徒刑7年
    9月確定，復經法務部矯正署於111年2 月17日以法矯署教決
    字第00000000000 號函重新核算後，仍符合假釋之規定，並
    經臺灣彰化地方法院111年度聲字第244號裁定假釋中付保護
    管束，保護管束於111年3月10日始期滿，故被告首開案件尚
    未執行完畢。惟被告另於110年8月25日犯毀棄損壞等案件，
    經臺灣彰化地方法院以110 年度簡字第1554號判決，認被告
    於109 年10月17日保護管束未經撤銷，視為執行完畢，而諭
    知累犯，並依刑法第47條第1 項規定加重其刑，即有判決適
    用法則不當之違法。案經確定，爰依刑事訴訟法第441 條、
    第443條提起非常上訴，以資救濟。」等語。
二、按二以上徒刑之執行，應以核准開始假釋之時間為基準，限
    於原各得獨立執行之刑，均尚未執行期滿，始有依刑法79條
    之1第1、2 項規定，合併計算其最低應執行期間，同時合併
    計算其假釋後殘餘刑期之必要。倘假釋時，其中甲罪徒刑已
    執行期滿，則假釋之範圍應僅限於尚殘餘刑期之乙罪徒刑，
    其效力不及於甲罪徒刑。縱監獄將已執行期滿之甲罪徒刑與
    尚在執行之乙罪徒刑合併計算其假釋最低執行期間，亦不影
    響甲罪業已執行完畢之效力。又裁判確定後犯數罪，受二以
    上徒刑之執行（非屬合併處罰範圍）者，其假釋有關期間如
    何計算，有兩種不同見解：其一為就各刑分別執行，分別假
    釋，另一則為依分別執行，合併計算之原則，合併計算假釋
    有關之期間。為貫徹監獄行刑理論及假釋制度之趣旨，並維
    護受刑人之利益，自以後者為可取，固為刑法第79條之1 增
    訂之立法意旨。惟上開放寬假釋應具備「最低執行期間」條
    件之權宜規定，應與累犯之規定，分別觀察與適用。併執行
    之徒刑，本係得各別獨立執行之刑，對同法第47條累犯之規
    定，尚不得以前開規定另作例外之解釋，倘其中甲罪徒刑已
    執行期滿，縱因合併計算最低應執行期間而在乙罪徒刑執行
    中假釋者，於距甲罪徒刑期滿後之假釋期間再犯罪，即與累
    犯之構成要件相符，仍應以累犯論。此為本院民國103年1月
    7日103年度第1次刑事庭會議、104年4月21日104年度第7 次
    刑事庭會議作成決議後之一致見解。卷查，被告古思峯前於
    ：⑴101 年間因竊盜案件，經臺灣彰化地方法院（下稱彰化
    地院）以101年度易字第1041、1061號判決判處8 月（3次）
    、7月（4次）、6月（1次）、4月（1次）、5月（4次），並
    定應執行有期徒刑3年6月確定；⑵同年間再因竊盜案件，經
    彰化地院以102年度易字第414號判決判處有期徒刑3 月確定
    ；⑶同年間因犯販賣第二級毒品罪，經臺灣臺中地方法院（
    下稱臺中地院）以102年度訴字第385 號判決判處3年7月（2
    次）、3年8月（1次），並定應執行有期徒刑4年4 月確定。
    上開⑴至⑶所示各罪所處之刑，經臺中地院以103 年度聲字
    第758 號裁定定應執行有期徒刑7年7月確定（下稱甲罪），
    刑期自102年7月9日起算，107年8 月16日因縮短刑期假釋出
    監，並付保護管束，執行完畢日期為109年10月17日。⑷101
    年間又因竊盜案件，經彰化地院以110年度簡字第598號判決
    判處有期徒刑3月、2月，並定應執行有期徒刑4 月確定（下
    稱乙罪）。嗣甲、乙二罪經彰化地院以1 10年度聲字第1340
    號裁定應執行有期徒刑7年9月確定，案經法務部於111年2月
    17日重新核算結果，因認仍符合假釋要件，而於同日以法矯
    署教決字第000000000000號函請臺灣彰化地方檢察署（下稱
    彰化地檢署）向該管法院聲請裁定假釋中付保護管束，並經
    彰化地院以111年度聲字第244號裁定假釋中付保護管束，保
    護管束於111年3月10日期滿等情。有被告之臺灣高等法院被
    告前案紀錄表、在監在押全國紀錄表在卷可考（見彰化地院
    110年度簡字第1554號卷第16至21、33頁、彰化地檢署111年
    度執聲非字第2 號卷）。足認被告於法務部重新核算仍符合
    假釋規定時，其所犯原得獨立執行之甲罪已執行完畢。則其
    於甲罪執行完畢後5年以內之110年8 月25日，故意再犯本件
    有期徒刑以上之罪，縱係於重新核算後之假釋期滿前再犯罪
    ，仍不影響甲罪已執行完畢之效力，自構成累犯。原確定判
    決認定被告為累犯，適用法則並無不當。非常上訴意旨指摘
    原確定判決論以被告累犯為違背法令，為無理由，應予駁回
    。
據上論結，應依刑事訴訟法第446條，判決如主文。
中    華    民    國   111    年    4     月    14    日
                  刑事第二庭審判長法  官  林  勤  純  
                                  法  官  王  梅  英  
                                  法  官  莊  松  泉  
                                  法  官  李  釱  任  
                                  法  官  吳  秋  宏  
本件正本證明與原本無異
                                  書記官
中    華    民    國   111    年    4     月    19    日